【裁判字號】    89,上訴,899
【裁判日期】    891214
【裁判案由】    殺人未遂
【裁判全文】
臺灣高等法院臺南分院刑事判決              八十九年度上訴字第八九九號    Ｇ
      上  訴  人
      即  被  告  丙  ○  ○
      選任辯護人  林  國  明
右上訴人因殺人未遂案件，不服臺灣臺南地方法院八十八年度訴字第一四一一號中華
民國八十九年五月十一日第一審判決 (起訴案號：臺灣臺南地方法院檢察署八十八年
度偵字第六○一六號)，提起上訴，本院判決如左：
      主      文
上訴駁回。
      事      實
一、丙○○（綽號「宇仔」，警、偵訊筆錄及起訴書均載為「愚仔」，應係台語諧音
    之誤）因友人甲○○（另案經判處有期徒刑六年確定，現在執行中）因賭博罪經
    台灣台南地方法院判處有期徒刑十月確定，丁○○得知後向甲○○之女友「道賀
    」甲○○即將入監服刑，引起甲○○不滿，竟於民國（下同）八十四年二月十四
    日凌晨三時三十分許，與甲○○、楊智昇、曾聖賢，至台南市○○路三五二號「
    華爾滋」ＫＴＶ，在該ＫＴＶ包廂外走廊，楊智昇及曾聖賢基於傷害之犯意，毆
    打丁○○（楊智昇及曾聖賢業經另案為不受理判決確定）；甲○○與丙○○則共
    同基於殺人之犯意聯絡，各持西瓜刀一把（未扣案）砍殺丁○○頭臉等要害部位
    ，共砍殺十餘刀，致其右額、右耳、右頰、右手臂及右手食指、無名指、小指多
    處撕裂傷、左肩、左前臂多處撕裂傷、併左前臂肌腱、尺動脈及尺神經受損、背
    部及腹部撕裂傷共十處。丁○○負傷往外逃生，甲○○仍從後一再追趕，幸經丁○○之兄黃俊郎及時加以制止，並將丁○○送醫救治，始免於死。
二、案經臺灣臺南地方法院檢察署檢察官自動檢舉偵查起訴。
      理      由
一、訊據上訴人即被告丙○○矢口否認有右揭犯行，辯稱：伊並無「愚仔」之綽號，
    曾聖賢、楊智昇兩人，係甲○○自行以行動電話召來之人，甲○○、曾聖賢、楊
    智昇三人進入ＫＴＶ店內，伊留在車上等，誰帶刀去殺丁○○伊不知道，伊沒有
    持西瓜刀殺人云云。
二、然查：
（一）被害人丁○○於八十四年三月一日、二十八日警訊時，就其於右揭時地被甲○○夥同另三名不詳男子持刀砍傷之經過情形指稱：「．．甲○○來包廂叫我出
      去，然後走到走廊時，其中一名男子便動手拉扯我胸前衣服，我見狀不高興順
      手撥開，結果他們四人將我圍住，甲○○及另一名男子各持一支西瓜刀朝我身
      體頭部前後砍殺多刀，我急忙欲跑離，先在該店吧檯旁巷道走廊跌倒，便被他
      們尾隨追到繼續砍殺，我又爬起，由大門往馬路逃跑再跌倒，幸經我大哥聽聞
      我被追殺趕出店外，阻止拉住甲○○之手，他們才停止，接著他們一夥人便攔
      下計程車逃逸。」等語；同年四月六日警訊時則稱：伊記得是甲○○與另一外
      號「愚仔」二人持刀的，楊智昇、曾聖賢二人只有動手毆打等語；偵查中再證
      述：「（問：你以前曾說過楊智昇、曾聖賢二人沒拿刀只用手打，是甲○○、
      「愚仔」拿刀？）是的。從背後一刀是誰我不知道，但臉部的一刀是甲○○砍
      的，當初我從包廂走出來是「愚仔」走在我後面，所以後面那刀是他砍的，那
      天他們四人拿二把刀。」等語（見八十八年度偵字第六○一六號卷第十四頁）
      。足證被害人丁○○之指訴堪信屬實。
（二）又證人王健民於八十四年度偵字第四三一四號案檢察官訊問時證稱：「當時伊
      與丁○○、黃俊郎等人在唱歌，甲○○進來包廂叫丁○○出去，約二、三分鐘
      後聽到有人打架，我們出去看，發現丁○○與甲○○、楊智昇、曾聖賢及綽號
      「愚仔」等四人在打架，四人輪流拿刀砍丁○○，該四人是甲○○、楊智昇、
      曾聖賢及綽號「愚仔」。」、「他們四人均有追出去，現場我沒看到，但當我
      追出去時，持刀的人與在錄影帶中看到持刀的人不同，因此猜想他們是輪流持
      刀砍，我在外面看到拿刀的是「愚仔」與楊智昇，在大門口有看到甲○○砍丁○○一刀。」等語；雖其嗣後在原審八十四年度訴字第一一六九號案、八十七
      年度他字第四六二號案調查時改稱：「是事後聽丁○○說的。」等語，惟其同
      時證稱：「我看到丁○○躺在那裡，要送他去醫院時，他哥哥才出來和我一起
      送他去醫院。」等語（見原審八十四年度訴字第一一六九號卷八十四年十一月
      三日訊問筆錄），執是以觀，證人王健民顯在告訴人丁○○受傷將其送醫後，
      即聽聞告訴人丁○○轉述被殺經過；另證人即告訴人之兄黃俊郎於偵查及原審
      八十四年度訴字第一一六九號案中均證述看到告訴人丁○○倒在地上，甲○○
      站在旁邊之事實，核與被害人丁○○指述被追殺時回頭看見甲○○情節相符；
      再者，共同被告楊智昇、曾聖賢在偵查中均供稱拿刀的是甲○○；楊智昇於原
      審前案中復證稱：「曾聖賢和我一樣，追到門口就走了，是甲○○和『愚仔』
      追出去繼續打丁○○。」等語（見同前卷八十四年十一月九日訊問筆錄）。以
      證人王健民、黃俊郎及共同被告楊智昇、曾聖賢證詞相互參核，對照被害人所
      指訴內容，益見被害人丁○○於警訊及原審調查時之指訴非虛。
（三）再查，被告於原審審理中一再否認曾於案發時到過「華爾滋」ＫＴＶ，辯稱伊
      人在家裡，也不認識曾聖賢其人云云。然共同被告曾聖賢則證稱認識被告丙○○二年；又證人甲○○於原審結證稱「有跟被告一起去的，我開車載丙○○一
      起去的」等語，此時被告始承認伊有去現場，但仍辯稱伊沒有下車云云（見原
      審八十九年四月六日筆錄）；至本院於審理時當庭勘驗案發當時「華爾滋」Ｋ
      ＴＶ監視錄影帶確有被告由「華爾滋」ＫＴＶ大廳走出之畫面時，被告則又改
      稱伊第一次有進去，後甲○○因車鑰匙未拔即要伊出去，伊出去後即留在車上
      ，未再進入云云，前後反覆不一，顯見被告所供其未進入ＫＴＶ後改稱進去後
      旋即出來，均與事實不符。又原審訊問甲○○如何稱呼被告？甲○○答稱「宇
      仔」，而「宇仔」和「愚仔」之台語發音近似，職是，被害人及共同被告楊智
      昇因之前不認識被告，故其等為陳述時皆誤以為該名不認識之人為「愚仔」，
      實際上應係「宇仔」之誤！證人即台南市刑警隊警員乙○○於本院亦到庭證稱
      ：「（問：丁○○警訊筆錄說加害人是『愚仔』還是『宇仔』？）印象中和『
      雨』同音。（台語）如果是愚笨之『愚』應會寫『憨』。‧‧‧。」（見本院
      八十九年十月三日訊問筆錄）；證人曾聖賢因與被告相識已久，為迴護被告，
      乃一直堅稱不認識綽號「愚仔」（「宇仔」）者，並堅稱被告丙○○未到現場
      ，於原審八十九年四月六日審理中仍稱不認識與甲○○同往之人云云，依上甲○○及被告本人所述已足認證人曾聖賢所為證言不實。雖證人甲○○猶稱「被
      告及我都沒有殺他（被害人）」云云，然此亦不過迴護被告及其自己利益之詞
      ，殊難採信。被告上開所辯，實係為掩飾伊就是與甲○○共同行兇之人，無非
      係畏罪卸責之詞，自不足為其無罪認定之依據。此外，復有國立成功大學醫學
      院附設醫院被害人丁○○病歷影本（含摘錄表）乙份、「華爾滋」ＫＴＶ錄影
      帶翻拍照片六幀附卷可憑。本件事證已臻明確，被告犯行堪予認定。
三、按以刀械攻擊人體，如傷及血脈、臟腑或頭部等處，均極易致人於死地，此乃一
    般人所共知之情，而被告以西瓜刀砍殺被害人頭部、腹部、手臂等十餘處，足見
    其有致被害人於死之犯意至明。核被告丙○○所為，係犯刑法第二百七十一條第
    二項、第一項之殺人未遂罪。被告與共同被告甲○○就上開犯行間，有犯意聯絡
    及行為分擔，均為共同正犯。被告已著手於殺人行為之實施，因被害人丁○○之
    兄及王健民將其送醫救治，始未生死亡之結果，為未遂犯，應依既遂犯之刑減輕
    之。
四、原審以被告罪證明確，適用刑法第二百七十一條第二項、第一項、第二十八條、
    第二十六條前段、第三十八條第一項第二款，並審酌被告犯罪之動機、目的、手
    段、品行、又年輕氣盛，行事鹵莽，細故即恃眾持械殺人，危害社會治安至鉅及
    犯後飾詞狡辯尚無悔意等一切情狀，量處被告有期徒刑六年。另認本件用以殺害
    被害人丁○○之西瓜刀二把雖未扣案，然既係被告及共犯甲○○所有，供犯罪所
    用之物，且並無證據證明業已滅失，併依法宣告沒收，核其認事用法俱無不合，
    量刑亦稱妥適，被告上訴意旨猶執前詞，否認犯罪，為無理由，應予駁回。
據上論斷，應依刑事訴訟法第三百六十八條，判決如主文。
本案經檢察官劉榮堂到庭執行職務
中    華    民    國      八十九      年      十二      月      十四    日
                                  臺灣高等法院臺南分院刑事第二庭
                                      審判長法官  游    明    仁
                                            法官  陳    清  溪
                                            法官  蘇    重    信
右正本證明與原本無異。
如不服本判決，應於判決送達後十日內向本院提出上訴狀，其未敘述理由者並應於提
出上訴狀後十日內向本院補提理由書（應附繕本)。
                                      法院書記官  李    珍    鳳
中    華    民    國      八十九      年      十二      月      十五    日
附錄本案論罪科刑法條全文：
刑法第二百七十一條第一項：殺人者，處死刑、無期徒刑或十年以上有徒刑。
                  第二項：前項之未遂犯罰之。


司法院資訊處製作；財團法人民間司法改革基金會備份。
